臺灣高等法院交通事件裁定　　　　　　 95年度交抗字第927號
抗　告　人
即受處分人　甲○○
上列抗告人因違反道路交通管理處罰條例案件，不服臺灣台北地
方法院，中華民國 95年10月31日所為裁定（95年交聲字第964號
；原處分案號：交通部公路總局臺北區監理所板橋監理站板監裁
字第裁四一—Ｃ00000000號及板監裁字第裁四一—Ｃ0
0000000號），提起抗告，本院裁定如下：
    主  文
抗告駁回。
    理  由
壹、關於板監裁字第裁四一—Ｃ00000000號裁決書部分
    ：
一、按人行道係指為專供行人通行之騎樓、走廊，及劃設供行人
    行走之地面道路，與人行天橋及人行地下道；人行道不得臨
    時停車，道路交通管理處罰條例第3條第3款、道路交通安全
    規則第111條第1項第1 款分別定有明文。次按汽車駕駛人在
    禁止臨時停車處所停車者，處新臺幣（以下同）六百元以上
    一千二百以下罰鍰，道路交通管理處罰條例第56條第1項第1
    款亦有規定。又道路交通管理處罰條例及道路交通安全規則
    所稱之「汽車」，依道路交通管理處罰條例第3條第8款及道
    路交通安全規則第2條第1項第 1款之規定，均包括「機器腳
    踏車」在內。
二、抗告人即受處分人甲○○所有之J6S-675 號重型機車，於95
    年3月20日10時50分許，在臺北縣新店市○○路360號前之人
    行道停車，經臺北縣政府警察局新店交通分隊執勤人員依據
    科學儀器取得證據資料即拍攝採證照片後，製單對異議人逕
    行舉發，嗣抗告人於指定之應到案日期前提出申訴，經原處
    分機關查證後，認違規事實明確，而依道路交通管理處罰條
    例第56條第1項第1款規定裁處罰鍰九百元之事實，有採證照
    片二幀、舉發違反道路交通管理事件通知單、臺北縣政府警
    察局新店分局95年4月4日北縣警店交裁字第0950014206號函
    、違反道路交通管理事件裁決書等影本各一件附卷可稽。
三、抗告人於原審聲明異議意旨略以：異議人即受處分人甲○○
    為身心障礙人士，且為中低收入戶，遭舉發之 95年3月20日
    當日10時許，伊原欲至耕莘醫院精神科就診拿藥，而當時醫
    院機車停放區及身心障礙區均已停滿，伊始將其所有之車牌
    號碼J6S-675 號重型機車停放於人行道上，為免妨礙行人之
    通行權利，伊已將其重型機車靠邊停放，惟仍遭舉發。因伊
    身為身心障礙者，復為中低收入戶，爰請諒察並撤銷原裁罰
    處分等語。惟原裁定意旨略以：異議人就上開重型機車係其
    駕駛至上開違規地點停放之事實並不爭執。而依上揭採證照
    片所示，本件違規現場確係於劃設供行人行走之地面道路，
    為人行道，依規定禁止臨時停車，是異議人有在禁止臨時停
    車處所停車之違規事實，甚為明確。異議人雖以前詞置辯，
    然其罹有身心障礙或收入微薄等情，尚不構成阻卻其違規行
    為成立之正當事由。且原處分所適用之處罰條文係行為犯之
    處罰規定，非以出現影響行人通行之結果為處罰之要件，是
    縱使本件異議人停放車輛之方式並未影響行人往來通行，亦
    無妨礙異議人違規行為之成立，況依舉發警員所攝得之舉發
    照片，現場人行道之寬度僅約二公尺，異議人所有之上開重
    型機車停放於該處後，剩餘行人通行之空間極其有限，難謂
    無妨害於行人通行之權利，是其違規事實當甚明確，故異議
    人所辯尚無理由。異議人所有之車牌號碼J6S-675 號重型機
    車，於95年3月20日10時50分許在臺北縣新店市○○路360號
    前之人行道停車之違規事實明確，原處分機關乃依道路交通
    管理處罰條例第56條第1項第1款、違反道路交通管理事件統
    一裁罰基準表之規定，對抗告裁處罰鍰九百元。
四、原裁定就抗告人違規行為之認定，已於理由中敘明如上，並
    就聲明異議所辯內容，亦詳予指駁，因而認定抗告人甲○○
    確有於上揭時地在禁止臨時停車處所停車之違規行為，原處
    分機關依首揭道路交通管理處罰條例之規定，裁處抗告人罰
    鍰九百元，並無不當，從而駁回其異議，經核並無不合，抗
    告人提起抗告仍執陳詞指稱其因欲至耕莘醫院精神科就診拿
    藥，而當時醫院機車停放區及身心障礙區均已停滿，始將車
    牌號碼J6S-675 號重型機車停放於人行道上，抗告人患精神
    分裂症且抗告人停車之位置附近亦有四輪車攤販販賣小吃，
    何以獨對中低收入之抗告人開罰等語。惟查抗告人違規事實
    既屬實，縱他人亦有違規事實，亦不影響抗告人違規部分之
    裁罰，且原裁決機關依據道路交通管理處罰條例第56條第 1
    項第1 款、違反道路交通管理事件統一裁罰基準表之規定，
    對抗告裁處罰鍰九百元，亦係法定範圍之裁罰，抗告人空言
    指摘原裁定不當，其抗告顯無理由，應予駁回。
貳、關於板監裁字第裁四一—Ｃ00000000號裁決書部分
    ：
一、原裁定意旨略以：按受處分人不服道路交通管理處罰條例第
    8條主管機關所為之處罰，得於接到裁決書之翌日起20 日內
    ，向管轄地方法院聲明異議，道路交通管理處罰條例第87條
    第1 項定有明文。次按交通法庭認聲明異議不合法律上之程
    式，且無從補正者，應以裁定駁回之，道路交通案件處理辦
    法第18條前段亦有明文。再按送達，於應受送達人之住居所
    、事務所或營業所為之。又於應送達處所不獲會晤應受送達
    人時，得將文書付與有辨別事理能力之同居人、受僱人或應
    送達處所之接收郵件人員，行政程序法第72條第1 項前段、
    第73條第1項分別定有明文。本件原處分機關於 95年9月6日
    板監裁字裁41-C00000000號所為違反道路交通管理事件裁決
    書，其送達程序係以異議人即受處分人之住所地即「臺北縣
    新店市○○路○段109號5樓」為送達處所，並經郵務士於 95
    年9月11 日送達於該址，因未獲會晤本人，已由送達人將裁
    決書交與有辨別事理能力之異議人受僱人新世界大廈管理員
    陳振義收受之事實，有本件違反道路交通管理處事件裁決書
    及送達證書各一紙附卷可稽，且上開送達地址核與異議人提
    起聲明異議狀所陳報之地址相符，亦有異議人之聲明異議狀
    一紙在卷可憑，足徵上揭裁決書已於 95年9月11日合法送達
    於異議人。本件異議人如對原處分機關所為上開裁決處分不
    服欲提起異議，其二十日之合法提出異議期間，應自異議人
    收受送達之翌日即 95年9月12日起算（因異議人之住所與原
    處分機關分屬本院及臺灣板橋地方法院所轄區域，其在途期
    間以二日計算），應於 95年10月3日（星期二，非假日）屆
    滿。茲異議人竟遲至 95年10月5日，始向原處分機關提出聲
    明異議狀，有該聲明異議狀首頁所蓋之原處分機關收件章足
    憑，顯見本件異議人之聲明異議已逾法定之二十日異議期間
    。從而，本件異議人就原處分機關於95年9月6日板監裁字裁
    41-C00000000號所為違反道路交通管理事件裁決書部分，因
    遲誤異議期間，所為之聲明異議，於法自有未合，且無從補
    正，揆諸上揭說明，自應將其異議駁回等語。
二、原裁定就抗告人異議已逾20日之期間已詳於認定，經核並無
    不合，又依抗告人抗告狀所載住居所亦記載為：「台北縣新
    店市○○路○段109號5 樓」，足見上開裁決書之送達合法，
    抗告人就逾期異議乙節亦未再爭執，其空言提起抗告亦無理
    由，應併予駁回。
參、據上論結，應依道路交通案件處理辦法第26條，刑事訴訟法
    第412條，裁定如主文。
中　　華　　民　　國　　96　　年　　3 　　月　　5 　　日
                  交通法庭  審判長法　官  楊貴雄
　　　　　　　　　　　　　　  　　法  官  許宗和
　　　　　　　　　　　　　　　  　法  官  許錦印
以上正本證明與原本無異。
不得再抗告。
                                  書記官  楊妙恩
中　　華　　民　　國　　96　　年　　3 　　月　　6 　　日
